臺灣臺北地方法院刑事判決
110年度易字第757號
公  訴  人  臺灣臺北地方檢察署檢察官
被      告  范志剛

                    住新北市○○區鄰○○路0段00號00樓（新北○○○○○○○○）

上列被告因侵占遺失物案件，經檢察官提起聲請以簡易判決處刑
（110年度偵字第27118號），本院認不宜以簡易判決處刑（110
年度簡字第2066號），改依通常程序審理，本院判決如下：
    主  文
范志剛犯侵占遺失物罪，處罰金新臺幣伍仟元，如易服勞役，以
新臺幣壹仟元折算壹日。
未扣案之犯罪所得新臺幣陸仟元沒收，於全部或一部不能沒收或
不宜執行沒收時，追徵其價額。
    事  實
一、范志剛於民國110年5月11日上午11時30分許，在新北市○○區
    ○○路000號交通公園內，拾獲馬玉萍所有之側背包1個、錢包
    1只（內含身分證1張、健保卡1張、自然人憑證1張、駕照1
    張、中華郵政提款卡1張、第一銀行提款卡1張、衛生紙、濕
    紙巾、二代Airpods1只、現金新臺幣（下同）6,000元），
    竟意圖為自己不法之所有，基於侵占遺失物之犯意，未送至
    警察機關，予以侵占入己，並將現金6,000元取出後，將上
    開其餘物品棄置在新北市○○區○○路0段00號「陳沛生耳鼻喉
    科診所」門口。嗣經馬玉萍發覺物品遺失而報警處理，經警
    調閱監視器錄影畫面後，因而查悉上情。
二、案經新北市政府警察局新店分局報告臺灣臺北地方檢察署檢
    察官偵查後聲請以簡易判決處刑。
    理  由
壹、程序部分：
一、按法院認為應科拘役、罰金或應諭知免刑或無罪之案件，被
    告經合法傳喚無正當理由不到庭者，得不待其陳述逕行判決
    ，刑事訴訟法第306條定有明文。本件被告范志剛經合法傳
    喚，於本院111年5月10日審理期日無正當理由未到庭，有本
    院送達證書、刑事報到單附卷可查（見本院易字卷第93頁、
    第95頁），而本院認被告所涉之罪係應處罰金之案件，揆諸
    上開規定，爰不待被告陳述，逕為一造辯論判決。
二、本案據以認定事實之供述證據，公訴人及被告於本院言詞辯
    論終結前均未爭執其證據能力，經審酌該等證據之取得並無
    違法，且與本案待證事實具有關聯性，依刑事訴訟法第159
    條之5之規定，自有證據能力；至卷內所存經本判決引用為
    證據之非供述證據部分，經核與本件待證事實均具有關聯性
    ，且無證據證明係違反法定程序所取得，依刑事訴訟法第15
    8條之4反面解釋，均有證據能力。
貳、認定犯罪事實所憑之證據及理由：　
一、訊據被告固坦承有拿取被害人馬玉萍之側背包、錢包等物，
    惟矢口否認有何侵占錢包內現金之犯行，辯稱：我打開包包
    內並沒有甚麼東西，僅有證件，確定沒有現金云云。經查：
　㈠被告於上開時、地拾獲被害人之側背包、錢包等物，事後被
    害人之側背包、錢包等物經棄置於新北市○○區○○路0段00號
    「陳沛生耳鼻喉科診所」門口，且錢包發還予被害人時內並
    無現金等情，核與證人即被害人、證人即「陳沛生耳鼻喉科
    診所」櫃檯人員張鈺姍證述情節均大致相符（見偵卷第4頁
    正面至第5頁反面、第7頁正面至第8頁正面），並有碧潭派
    出所警員職務報告、監視器畫面翻拍照片附卷可稽（見偵卷
    第9頁正面、第10頁正面至第22頁正面），是此部分之事實
    ，首堪認定。
　㈡證人即被害人證稱：我在遺失錢包是在110年5月11日上午9時
    許至新北市○○區○○路000號之「光明街油飯」吃早餐，用完
    早餐後即離開該地點，直到同日下午1時許我發現我的側背
    包及錢包不見了，才回頭去找，同日晚上8時30分許我經通
    知取回側背包及錢包，才發現錢包內的現金不見了等語（見
    偵卷第4頁反面至第6頁反面），足見被害人於遺失上開物品
    之數小時前，仍有使用錢包消費，因此仍對於錢包內之金額
    有所深刻印象，始能於報案時清楚地陳述其所遺失之物品，
    況被害人於遺失上開物品後即前往報案，並不知悉確切拾獲
    側背包、錢包之人為何，乃係取回錢包後始發現其內已無現
    金，實無虛偽陳述而誣陷他人之虞，由上可知被害人所遺失
    之錢包內確實有現金，惟於遺失錢包後領回時該等現金均已
    遺失，而被告為拾獲前開錢包之人，應係被告從中拿取無疑
    。
　㈢就錢包內金額之數額部分，證人即被害人僅稱：我裡面現金
    約6、7,000元等語（見偵卷第4頁反面），是被害人並無法
    確定錢包內之正確金額，基於罪疑惟輕原則，即應為有利於
    被告認定，因而認定被害人所遺失錢包內之金額僅有6,000
    元。綜合上開事證，足證被害人所遺失之錢包內含現金6,00
    0元，而被告拾獲後將其取出並丟棄其餘物品等情，已甚明
    確。至被告雖以前詞置辯，然均與上開事證相違，自不足採
    。
二、綜上，本件事證明確，被告犯行洵堪認定，應予依法論科。
參、論罪科刑：
一、核被告所為，係犯刑法第337條之侵占遺失物罪。
二、爰以行為人之責任為基礎，審酌被告拾得他人物品時，竟未
    即時交由拾獲場所之管理人員或警察機關處理，反恣意侵占
    入己，可認被告並未尊重他人之財產法益，所為非是，且被
    告事後雖坦承有拾取被害人之側背包、錢包及其內證件，但
    矢口否認拿取現金之事實，雖曾表示願與被害人間和解，但
    於本院合法傳喚後卻仍未到庭，可見其並無與被害人間達成
    和解意願，犯後態度不佳，審酌本案被害人已有領回側背包
    、錢包及其內證件等物品，犯罪所生損害稍為減輕，參以被
    告有多次竊盜前科紀錄，有臺灣高等法院被告前案紀錄表附
    卷可參，素行非佳，兼衡被告國中畢業之智識程度、犯罪動
    機、手段、目的等一切情狀，量處如主文所示之刑，並諭知
    易服勞役之折算標準。
肆、沒收部分：　　
一、未扣案之犯罪所得現金6,000元，屬被告本案之犯罪所得，
    業如前述，未據扣案亦未返還被害人，仍應依刑法第38條之
    1第1項、第3項規定沒收之，於全部或一部不能沒收或不宜
    執行沒收時，追徵其價額。
二、至其餘側背包1個、錢包1只（內含身分證1張、健保卡1張、
    自然人憑證1張、駕照1張、中華郵政提款卡1張、第一銀行
    提款卡1張、衛生紙、濕紙巾、二代Airpods1只）等物，雖
    均屬被告本案犯罪所得，惟已實際發還予被害人領回，業據
    被害人證述明確（見偵卷第6頁反面），依刑法第38條之1第
    5項，不予宣告沒收，附此敘明。
據上論斷，應依刑事訴訟法第452條、第299條第1項前段、第306
條，判決如主文。
本案經檢察官李建論聲請簡易判決處刑，檢察官王巧玲到庭執行
公務。
中　　華　　民　　國　　111 　年　　5 　　月　　31　　日
　　　　　　　　　刑事第二庭  審判長法　官　林秋宜
　　　　　　　　　　　　　　　　　　法　官　曾正龍
　　　　　　　　　　　　　　　　　  法　官　黃靖崴
以上正本證明與原本無異。如不服本判決應於收受送達後20日內
向本院提出上訴書狀。
                                    書記官  阮弘毅
中　　華　　民　　國　　111 　年　　6 　　月　　2 　　日
附錄本案論罪科刑法條：
中華民國刑法第337條
意圖為自己或第三人不法之所有，而侵占遺失物、漂流物或其他
離本人所持有之物者，處1萬5千元以下罰金。